---
title: "Restricted Cubic Spline curve 그리기"
description: "RCS curve 그리기 (feat. `plotRCS`)"
date: "2023-09-02"
author: "JYH"
categories: [R, logistic, Cox, RCS, Spline]
---

헬스케어 분야에서 연구를 하다보면, 특정 변수의 변화에 따라 결과가 어떻게 나타나는지 확인해야하는 경우가 있습니다.

그 중에서 로지스틱 회귀분석으로 산출된 Odds ratio(OR)나 Cox regression을 통한 Hazard ratio(HR)를 3차 곡선으로 표현할 수 있는데요.

바로 Restricted Cubic Spline(RCS) curve 를 이용하는 것입니다.

RCS curve를 이용하면, 공변량을 고려했을 때 특정 변수의 변화에 따라 OR/HR이 어떻게 나타나는지, 그리고 그 차이는 통계적으로 유의미한지 곡선으로 시각화하여 파악할 수 있습니다.

```{r}
# install.packages('plotRCS')
library(plotRCS)
```

`plotRCS`를 이용하면 RCS curve를 정말 간단하게 그릴 수 있습니다.

`plotRCS` 패키지에 있는 `cancer` 데이터를 사용해 예시를 보여드리겠습니다.
```{r}
head(cancer)
```


`cancer`데이터는 간암에 대한 데이터로서, 변수들은 크게 다음과 같습니다.

- age: 나이
- sex: 성별 (Male, Female)
- race: 인종 (White, Black, Other)
- size: 종양의 크기
- status: 결과 (Censored, Dead)
- time: 관찰기간


## 로지스틱 회귀분석 RCS cure
`rcsplot()` 함수 내에 필요한 인자들만 입력하면 RCS curve가 그려집니다.

입력해줘야 할 인자는 data, outcome, exposure, covariate입니다.

```{r}
rcsplot(
  data=cancer,
  outcome='status',
  exposure='age',
  covariates=c('sex','race','size', 'metastasis')
)
```

## Cox 회귀분석 RCS curve
Cox 회귀분석인 만큼, 기존에 입력하는 변수들과 더불어 시간 변수를 입력해줘야 합니다.
```{r}
rcsplot(
  data=cancer,
  outcome='status',
  exposure='age',
  time='time',
  covariates=c('sex','race','size', 'metastasis')
)
```