---
title: "tableone으로 테이블 만들기"
draft: true
date: '2023-01-20'
categories: [tableone, R, table]
---

논문을 작성할 때, 데이터의 특성을 요약하는 표를 작성해야 합니다. 각 집단별로 어떤 특성을 지니는지, 집단 간 어떤 차이가 존재하는지 평균 표준편차, 응답 빈도 등을 통해 확인합니다.

이번 글에서는 데이터의 특성을 요약하게 표로 만들어주는 `tableone` 패키지에 대해 알아보도록 하겠습니다.

------------------------------------------------------------------------

### 1. 패키지 설치

```{r}
install.packages('tableone')
```

패키지 설치가 완료되었다면 `library()`를 이용해 패키지를 불러옵니다.

```{r}
library(tableone)
```

### 2. 테이블 그리기

tableone의 `CreateTableOne()` 을 이용합니다.

`CreateTableOne()` 에서 적용할 수 있는 인자는 크게 다음과 같습니다.

```{r}
# CreateTableOne(
#   vars, # 테이블로 요약할 변수
#   strata, # 나누어 확인하고자 하는 집단 변수
#   addOverall, # 전체 데이터 요약 값 포함 여부
#   data, # 테이블을 그릴 데이터
#   factorVars, # 범주형 변수
#   includeNA # 테이블에 결측치 포함 여부
# )
```

`vars`, `factorVars` 등 data의 column 이름을 입력해줄 때는 `""`를 이용해 문자형태로 입력해야 합니다.

```{r}

```

`CreateTableOne()`은 `print()`과 함께 사용합니다. `print()`에서 범주가 2개인 categorical 변수들의 범주를 모두 표시하고 싶은 경우 `showAllLevels=T`를 통해 출력할 수 있습니다.

```{r}

```

자세한 옵션은 `?print.Tableone`을 실행하여 확인하시기 바랍니다.

만약 연속형 변수가 정규분포를 따르지 않아 `mean ± sd` 형식이 아닌 median \[IQR\] 형식으로 표현하기 위해선 `nonnormal` 인자를 채워넣으면 됩니다.

```{r}

```

### 테이블 내보내기

`CreateTableOne()` 을 이용해 만든 테이블은 다음과 같은 방식으로 출력할 수 있습니다.

#### 1) `write.csv()`

테이블을 .csv 파일로 내보낼 수 있습니다.

```{r}
# write.csv
```

#### 2) `kableExtra`이용

`kableExtra` 패키지를 이용하여 워드나 엑셀 등에서 사용할 수 있도록 복사 가능한 형태의 테이블을 만들어줄 수 있습니다.

```{r}
install.packages('kableExtra')
library(kableExtra)
# kableone()
# kable_paper()
```

### Reference

-   https://cran.r-project.org/web/packages/tableone/vignettes/introduction.html
